【裁判字號】    95,重勞訴,9
【裁判日期】    950629
【裁判案由】    給付退休金
【裁判全文】
臺灣臺北地方法院民事判決             95年度重勞訴字第9號
原      告  賈天勵等41人姓.
共      同
訴訟代理人  林明正律師
複代理  人  吳忠勇律師
被      告  財團法人中華民國私立學校教職員工退休撫卹基金
            管理委員會
法定代理人  陳璽安
訴訟代理人  楊思勤律師
上列當事人間給付退休金事件，本院於民國95年6月20日言詞辯
論終結，判決如下：
    主      文
原告之訴駁回。
訴訟費用由原告負擔。
    事實及理由
一、程序方面：
    按訴狀送達後，原告不得將原訴變更或追加他訴。但因擴張
    或減縮應受判決事項之聲明者或不甚礙被告之防禦及訴訟之
    終結者，不在此限；又被告於訴之變更或追加無異議，而為
    本案之言詞辯論者，視為同意變更或追加，民事訴訟法第25
    5條第1項第3款、第7款、第2項分別定有明文。本件原告等
    起訴聲明為被告應給付原告等如附表二所示之金額，及均自
    起訴狀繕本送達翌日至清償日止，按年息5%計算之利息等語
    ，而其中附表二編號16即原告鄧結福、編號27即原告高名存
    部分請求金額分別為新臺幣（下同）277, 221元、81,315元
    。嗣於民國95年5月24日原告鄧結福、高名存則將請求金額
    變更285,864元、78,945元。核原告鄧結福、高名存僅擴張
    、減縮訴之聲明，且不甚礙被告之防禦及訴訟終結，而被告
    復對之無異議而為本案之言詞辯論，揆諸首開說明，於法並
    無不合，應予准許。
二、原告等聲明：被告應給付各原告等如附表二所示之金額及均
    自起訴狀繕本送達翌日起至清償日止，按年息5%計算之利息
    ；請依職權宣告假執行。並均陳述：
    （一）被告依財團法人中華民國私立學校教職員工退休撫卹
          基金管理委員會捐助及組織章程第3條第1項第1款及
          同章程第6條第1項第4款等規定，原告等請求給付退
          休金之主體為被告。
    （二）原告等均係自私立學校退休之教職員工，而依學校教
          職員退休條例第5條第2項及同法第8條第1項之規定，
          退休金數額內涵之計算包括月薪額及實物代金，而月
          薪額又包括實領本薪及其他現金給與。而依原告等各
          服務之私立學校所制訂且經教育部核准之教職員工退
          休撫卹辦法對於退休金之基數內涵計算均同公立學校
          同薪級人員應領退休金之標準。易言之，私立學校教
          職員工之退休制度等同於公立學校，惟前揭學校教職
          員退休條例，對於係退休金計算內涵之其他現金給與
          部分依前揭條例第8條第2項規定，係由行政院定之。
          但行政院遲未定之，造成對於以退休之教職員工不公
          平，故行政院於84年10月17日制訂發布公教人員退休
          金其他現金給與補償金發給辦法，則關於私立學校自
          有等同適用之餘地。
    （三）前揭公教人員退休金其他現金給與補償金發給辦法第
          2條關於補償金之發給對象係在59年7月2日以後84年7
          月1日以前即依法退休者，或於84年7月1日以後方退
          休，但於84年7月1日至59年7月2日以前有任職年資者
          ，易言之，最長補償年限即在59年7月2日至年7月1日
          至之25年，再依前揭條例第3條之規定關於補償金之
          計算標準係一者為依退休時之法令計算應領一次退休
          金之基數為補償金基數，二者在84年7月1日以前退休
          者依其退休時之薪級以85年公教人員同薪級之本俸之
          15%為補償金基數內涵，三者在84年7月1日以後退休
          者則依退休當年度公教人員相同薪級本俸之15%為補
          償金基數內涵，而補償金總額則為補償金基數乘以補
          償金基數內涵。本件原告等均已退休並向被告請求核
          給退休金，但被告就退休金之計算未將其他現金給與
          包括在內，致使應給與原告等之退休金均有短缺，爰
          請求被告給付等語。
三、被告聲明：原告之訴及假執行之聲請均駁回；如受不利判決
    ，願供擔保，請准宣告免假執行。並陳述：
    （一）被告係依私立學校法第58條第5項成立，依照該條項
          規定，被告除辦理基金之設立、收取、提撥、管理、
          運用等事宜，並應受教育部之監督外，並無其他權責
          。依被告捐助及組織章程第6條規定，被告對於私立
          學校教職員工無給付義務，尤其第4款更明文規定被
          告僅辦理各私立學校教職員工退撫案件給付數額之覆
          核，暨其有關規定之釋疑及聯繫事項，而未對私立學
          校教職員工退撫案件負有直接給付之義務。
    （二）至原告所提出明道高級中學教職員工退休撫卹資遣辦
          法第11條即明指「教職員工退休（撫卹、資遣）金，
          按公立學校同級人員應領退休（撫卹、資遣）金之標
          準為基準」，並未包括公教人員退休金其他現金給與
          之補償日在內，自無公教人員退休金其他現金給與補
          償金發給辦法之適用。
    （三）又依學校教職員退休條例第2條及公教人員退休金及
          他現金給與補償金發給辦法第1條規定，足見發給「
          其他現金給與補償」之對象，乃係指公教人員而言，
          本件原告等並非公教人員，自無各該條例及辦法之適
          用。依照教育部台（84）人062649號函釋，亦清楚說
          明私立學校教職員工並非依前開發給辦法第2條第1款
          列舉之相關法規辦理退休、撫卹或資遣，因此非該補
          償金之發給對象。而被告又係依照前揭私立學校法第
          58條第5款規定成立，並受教育部之監督，對於教育
          部之頒布之函釋或命令，自應受其拘束。
    （四）況退休金與退職金之性質應屬相同，參照民法第126
          條、公教人員退休金其他現金給與補償金發給辦法第
          11條及勞動基準法第58條規定，應適用5年時效規定
          。而上開請領補償金之權利，曾經主管機關於84年10
          月25日登載於公報或新聞媒體，故其請求權自公告受
          理請求之84年10月25日起算，至89年10月24日以後，
          亦已罹於請求權時效而效。本件原告等請求其他現金
          給與之補償金，早已罹於5年之消滅時效。
四、兩造不爭執之事項：
    （一）原告等均係自各私立學校退休之教職員工。
    （二）原告等退休時領取之退休金不包含其他現金給與。
    （三）原告等請求被告給付補償金若有理由，原告等得請求
          之金額如95年5月24日原告提出之民事辯論意旨狀附
          表二所示。
五、得心證之理由：
    本件原告等主張渠等均為各私立學校退休之教職員工，於退
    休時領取之退休金不包含其他現金給與等情，業據提出被告
    函文、退休金計算單、離職證明書等影本為證，復為被告所
    不爭執，堪認為真正。惟原告等另主張應與公立學校退休之
    教職員相同，得依公教人員退休金其他現金給與補償金發給
    辦法規定向被告請求給付其他現金給與補償金云云，則為被
    告所否認，並以前揭情詞置辯。是本件本院首應審究核為：
    被告是否為原告等得領取其他現金給與補償金之請求對象？
    經查：
    （一）被告係依私立學校法第58條規定成立之財團法人，有
          被告設立之捐助及組織章程在卷可稽（見本院卷第12
          頁）。而前開捐助及組織章程第6條第4款固規定被告
          之任務包含關於私立學校教職員退撫案件給付數額之
          複核暨其有關之規定、釋疑與聯繫事項。惟被告成立
          目的乃依各會員學校所訂之退休、撫卹及資遣辦法辦
          理各校教職員工退休、撫卹及資遣給與，故被告僅係
          代辦各學校應給付其員工之退休金、撫卹金及資遣費
          給與之事項，就退休金、撫卹金及資遣費應由何人給
          與，即各私立學校教職員工可向何人請求給付退休金
          、撫卹金及資遣費，因僱傭關係係存在各私立學校教
          職員工與各私立學校間，而非存在被告與各私立學校
          教職員工間，是各私立學校教職員工得以請求退休金
          、撫卹金及資遣費之對象，應為各私立學校而非被告
          ，自不待言。
    （二）本件原告等所請求之給付既為退休金中其他現金給與
          補償金，仍屬有關退休金之給與，原告等應請求給付
          之對象乃為原退休時任職之各私立學校而非被告，是
          以，被告並非原告等得請求給付其他現金給與補償金
          之對象，原告等主張被告係給付退休金之主體為由而
          為本件請求，顯非有據，應予駁回。又就兩造協議之
          其餘爭點，即原告等之退休金是否包含其他現金給與
          、原告等之請求是否罹於時效、原告等請求之金額是
          否有理由部分，本件已經本院以被告非該請求之對象
          而駁回原告等之起訴，即無再予論述必要。而原告等
          請求本院依職權宣告假執行，並非聲請供擔保為假執
          行，則原告等之起訴已經駁回，本院無庸依職權宣告
          假執行，亦無須為假執行聲請之駁回，均併此敘明。
六、本件事證已臻明確，兩造其餘攻防方法，核與判決結果不生
    影響，爰不一一論述，附此敘明。又原告為共同
七、據上論結：原告之訴為無理由，依民事訴訟法第78條、第85
    條第1項前段，判決如主文。
中    華    民    國    95    年    6    月    29    日
                    勞工法庭    法  官  鄭佾瑩
以上正本係照原本作成
如對本判決上訴，須於判決送達後20日內向本院提出上訴狀
中    華    民    國    95    年    6     月   29    日
                                書記官  方美雲


司法院資訊處製作；財團法人民間司法改革基金會備份。
